【裁判字號】    97,簡上,45
【裁判日期】    981006
【裁判案由】    清償債務
【裁判全文】
臺灣桃園地方法院民事判決              97年度簡上字第45號
上  訴  人  甲○○
被  上訴人  丙○○
訴訟代理人  余欽博  律師
            李清輝  律師
複  代理人  李宏文  律師
上列當事人間請求清償債務事件，上訴人對於中華民國97年1 月
18日本院中壢簡易庭97年度壢簡字第12號第一審判決提起上訴，
本院判決如下：
    主    文
上訴駁回。
第二審訴訟費用由上訴人負擔。
    事實及理由
壹、程序部分：
一、按當事人不得提出新攻擊或防禦方法，但有下列情形之一者
    不在此限：(一)、因第一審法院違背法令致未能提出者。(二)、
    事實發生於第一審法院言詞辯論終結後者。(三)、對於在第一
    審已提出之攻擊或防禦方法為補充者。(四)、事實於法院已顯
    著或為其職務上所已知或應依職權調查證據者。(五)、其他非
    可歸責於當事人之事由，致未能於第一審提出者。(六)、如不
    許其提出顯失公平者。民事訴訟法第447 條第1 項定有明文
    。
二、查上訴人於本院準備程序中，聲請通知證人乙○○，證明被
    上訴人於原審請求伊返還之ＳＰＡ洗澡機之費用原即由伊支
    付，被上訴人無由請求返還。被上訴人雖主張上訴人聲請傳
    訊證人乙○○係於二審提出新攻擊或防禦方法，於前開規定
    有違云云，然上訴人聲請本院通知證人乙○○僅為證明ＳＰ
    Ａ洗澡機之費由為伊支付，而其於原審即辯稱ＳＰＡ洗澡機
    之費用伊以被上訴人之信用卡預借現金清償後，業已繳清卡
    費等語（見原審卷第46頁、56頁），是聲請通知前開證人僅
    係就其在原審所為之抗辯為補充而已，尚非提出新的防禦方
    法，揆諸前揭說明，應予准許。
貳、實體部分：
一、被上訴人主張：
(一)、被上訴人於民國94年3 、4 月間以現金分別借予上訴人償還
    地下錢莊之借款，總計新臺幣（下同）320,000 元。另上訴
    人為從事喜來麗美體生活館直銷工作，於94年3 月向被上訴
    人借款55,800元，作為購買直銷產品之用，嗣上訴人於94年
    4 月又以欲賣出直銷產品，須先購買ＳＰＡ洗澡機為由向被
    上訴人借款53,100元。被上訴人另於94年1 月與上訴人協議
    合買代步汽車並約定各出資一半，然因上訴人現金不足，故
    向被上訴人借款，由被上訴人代墊部分款項，則被上訴人總
    支出419,500 元，而上訴人僅支出車貸241,500 元，嗣車輛
    賣掉，則基於雙方前各出資一半之約定，上訴人仍應返還被
    上訴人所代墊之車款89,000元。又上訴人前向被上訴人借取
    手機門號使用並自行繳款電話費帳單，惟至96年5 月底，上
    訴人積欠電話費用共6,787 元迄未繳納。以上金額共計524,
    68 7元，扣除上訴人已償還之385,500 元，尚餘139,187 元
    ，迭經被上訴人催討，上訴人均置之不理，爰依民法第478
    條、第179 條之規定，訴請判命上訴人應給付被上訴人139,
    18 7元，及自96年9 月21日起至清償日止，按週年利率5%計
    算之利息。
(二)、原審則判決上訴人應給付被上訴人69,187元，及自96年9 月
    21日起按年息5 ﹪計算之利息。原審駁回被上訴人逾上開部
    分之請求，未據被上訴人表示不服，業已確定。上訴人不服
    原審判決結果提起上訴，被上訴人針對上訴部分則為如下陳
    述：關於喜來麗直銷費用55,800元部分，上訴人雖辯稱並非
    借款云云，然依上訴人於原審原證1 存證信函附件中記載：
    「吳子旋（即上訴人）應支付丙○○（即被上訴人）之款項
    如下：…喜來樂等：55,800元（喜來麗相關商品合計）」等
    語，可證上訴人已自認此款項為其應付予被上訴人之債務，
    故其訴狀主張此款項為被上訴人應自行負擔之費用，實非可
    採。至於購買ＳＰＡ洗澡機費用53,100元部分，上訴人雖辯
    稱其已清償予花旗銀行云云，惟被上訴人否認之，蓋ＳＰＡ
    洗澡機款項係上訴人先以信用卡刷卡消費，再由被上訴人繳
    納該筆帳款，故上訴人乃於原審原證1 存證信函附件中自陳
    ：「吳子旋（即上訴人）應支付丙○○（即被上訴人）之款
    項如下：…洗澡機：53,100元（ＳＰＡ機）」等語，況且上
    訴人借用被上訴人名義購買ＳＰＡ洗澡機之日期為94年4 月
    ，然上訴人提出之匯款收據日期竟為95年11月17 日 ，時間
    相隔1 年多，是上訴人主張其以匯款方式清償欠款，實不符
    常理。又縱令上訴人果真於95年11月17日還款完畢，又豈會
    於96年4 月10日以原審原證1 之存證信函再度自承有該筆債
    務？又該ＳＰＡ洗澡機之價額為53,100元，上訴人所提出之
    匯款收據竟為105, 051元，價額已顯不相當，復無其他對帳
    單可資佐證還款細目為ＳＰＡ洗澡機，故上訴人所辯並不可
    採。並聲明：上訴駁回。
二、上訴人則以：
(一)、關於來麗直銷費用55,800元部分，蓋上訴人係喜來麗公司會
    員，而當時上訴人與被上訴人係男女朋友關係，被上訴人承
    諾要幫助上訴人經營直銷事業，乃辦理入會並購買產品，總
    計花費55,800元。蓋抽取佣金乃傳銷公司之經營制度，倘上
    訴人係向被上訴人借款購買直銷產品，則從中抽取佣金者係
    上訴人之上線經營者，上訴人除無利可圖外，尚且增加55,8
    00元之債務，實與情理不合。
(二)、至於ＳＰＡ洗澡機部分，被上訴人又於94年4 月間加入巨晴
    股份有限公司（下稱巨晴公司），並花費53,100元購買ＳＰ
    Ａ洗澡機，惟因被上訴人之銀行信用卡均已無法刷卡使用，
    亦無現金可供支付，遂由巨晴公司直銷經營者即證人乙○○
    委請花旗銀行業務員為被上訴人申辦花旗銀行信用卡，並先
    代墊該筆款項。嗣被上訴人因無法出售該ＳＰＡ洗澡機，遂
    將ＳＰＡ洗澡機交由上訴人使用，並要求上訴人支付費用53
    ,100 元 。俟花旗銀行信用卡寄到後，被上訴人將信用卡交
    由上訴人使用，並要求上訴人自行負擔該信用卡帳款，故上
    訴人遂以該信用卡支付ＳＰＡ洗澡機費用53,100元予證人乙
    ○○。後自94年5 月起，上訴人均按月繳付該花旗銀行信用
    卡之本金及利息，直到95年11月17日，上訴人更一次繳清花
    旗銀行信用卡總計105,051 元之全部借款，並將該信用卡剪
    斷作廢。原審判決未詳查ＳＰＡ洗澡機之購買及付款實情，
    即認定上訴人所辯尚難採信，實令上訴人不服。
(三)、至於原審原證1 之存證信函及附件債務表實係原審證人周蜀
    台所寫，存證信函上之簽名用印亦均為周蜀台所為，全無上
    訴人親筆簽名蓋章，係周蜀台自行寄出後始告知上訴人，故
    根本不具法律證據力。並聲明：原判決不利於上訴人部分廢
    棄，上開廢棄部分被上訴人在第一審之訴駁回。
三、本件上訴人表明伊僅對於原審判決命其返還被上訴人喜來麗
    直銷費用55,800元及ＳＰＡ洗澡機53,100元部分不服，其餘
    判決內容則無爭執（見本院卷第34頁、第75頁），是本院僅
    就上訴人應否返還該二項費用予被上訴人為判斷。
(一)、被上訴人主張，上訴人為購買喜來麗直銷產品及ＳＰＡ洗澡
    機，分別向伊借款55,800元及53,100元等語，上訴人未否認
    介紹被上訴人加入喜來麗直銷會員，被上訴人因此刷卡購買
    直銷產品，共計花費55,800元，亦未否認系爭ＳＰＡ洗澡機
    為伊使用，且被上訴人要求伊支付費用ＳＰＡ洗澡機之費用
    ，伊並無異議等事實，然辯稱被上訴人自願加入喜來麗公司
    成為直銷會員，入會費用及購買產品費用應由被上訴人負擔
    ，而ＳＰＡ洗澡機之費用伊以被上訴人之信用卡預借現金償
    還乙○○後，亦已繳清卡費云云。經查：被上訴人前開主張
    ，業為上訴人於96年4 月10日以存證信函與被上訴人結算時
    所自承，就該存證信函載有：「吳子旋（即上訴人）應支付
    丙○○之款項如下：…2.喜來樂等：55,800元（喜來麗相關
    商品合計）3.洗澡機53,1 00 元（洗澡機）」之語（見原審
    卷第8 頁），可知上訴人原不否認系爭喜來麗直銷費用55,8
    00元、ＳＰＡ洗澡機費用53,100元應歸其負擔，其嗣後雖改
    稱該部分費用應由上訴人負擔，並辯稱前開存證信函係周蜀
    台代筆，故內容與事實有出入云云，然證人周蜀台於原審即
    已證稱：前開存證信函中所載帳目係依上訴人所提供之單據
    記載，喜來麗費用是上訴人問喜來麗公司之後告訴伊數額而
    記載，因被上訴人認為產品都是給上訴人使用，所以應由上
    訴人負擔，伊發出存證信函之後有交給被上訴人看等語（見
    原審卷第57頁、第58頁），苟上訴人未清楚告知各該筆費用
    與被上訴人之間如何分擔，周蜀台如何得將兩造間複雜之金
    錢往來過程清楚計算如原審卷第8 頁之計算書所示？又苟周
    蜀台代筆之存證信函之內容確實違反上訴人本意，為何上訴
    人於發信之後根本未見有更正之舉？是上訴人確曾向被上訴
    人自承前開2 筆費用應由其負擔無訛。至於周蜀台於原審雖
    又證稱：「發出後我有拿給相對人（即上訴人）看，相對人
    稱SPA 機及喜來麗部分不是他的債務，我認為相對人已經多
    還聲請人（即被上訴人）10幾萬元，所以我才將該筆款項列
    入，另我以為聲請人一定會告到法院，到時候大家到法院釐
    清，釐清後反而是聲請人要還相對人10幾萬元」等語（見原
    審卷第57頁），然姑且不論上訴人明知自己未負債務，確以
    存證信函自承負債之舉是否合於常情，據前開存證信函之結
    算結果，上訴人尚積欠被上訴人39,150元，上訴人並於存證
    信函中表示：「經結算尚須付你39,150元，這點錢我不打算
    再付，因為這點錢用來支付這些年你毒打我的醫藥費都還不
    夠」等語，足見周蜀台所稱，因為結算結果上訴人多還被上
    訴人10幾萬元，故仍將不實之結算結果寄出云云，並不足採
    。
(二)、上訴人雖又辯稱ＳＰＡ洗澡機費用53,100元伊已清償，然查
    ，喜來麗直銷費用及ＳＰＡ洗澡機費用經上訴人承認由其負
    擔，既如前述，則上訴人就該項費用業已清償之事實，自應
    為舉證。上訴人於原審抗辯伊已清償相關款項予被上訴人信
    用卡之發卡銀行即美商花旗銀行股份有限公司台北分公司乙
    節，為被上訴人所否認，上訴人雖以原審卷附之郵政劃撥儲
    金存款收據（原審卷第34頁）及花旗信用卡月結單（原審卷
    第54頁）證明伊匯款清償被上訴人以花旗銀行信用卡預借現
    金之款項105,051 元，然前開單據僅足證明上訴人曾於95年
    11月17日以郵政匯款繳納被上訴人花旗銀行信用卡費用105,
    051 元，然筆金額與ＳＰＡ洗澡機費用53,100元並不相符，
    如何得以證明上訴人所匯該筆款項之用途為何？況若斯時（
    95 年11 月27日）上訴人已清償該筆款項，又豈會於96年4
    月10日之存證信函（見原審卷第8 頁）中自承ＳＰＡ洗澡機
    費用53,100元應由伊負擔？
(三)、證人即介紹兩造購買ＳＰＡ洗澡機之人乙○○於本院準備程
    序中證稱：「我同時介紹兩造一起購買，當時兩造為男女朋
    友關係，依該公司的制度，購買以後就可以成為會員，後來
    要求兩造一起到台北分公司去體驗該機器，被上訴人就決定
    要購買，並表示要用刷卡付費，但被上訴人的卡不能用，我
    就想我與兩造是好朋友，所以我就打算用我自己的信用卡幫
    他刷卡付費，當場被上訴人就辦理信用卡為了要預借現金說
    要用來還我錢，我過幾天我就依約刷卡幫他付ＳＰＡ洗澡機
    的錢（53130 元），機器後來送到兩造的住處」、「我是先
    跟上訴人推薦，後來上訴人就約被上訴人一起去公司體驗，
    他們且並合意要購買，被上訴人拿出他的卡要刷卡」、「（
    被上訴人後來有無依約用預借現金款項來清償ＳＰＡ洗澡機
    費用？）我不知道，我都找上訴人，她所交付的款項是否由
    預借方式而來不得而知」等語（見本院卷第60、61頁），而
    上訴人於本院準備程序中則自承：「（妳交付給證人乙○○
    之款項，來源為何？）當時被上訴人的花旗銀行信用卡在我
    這裡，我用被上訴人的信用卡去刷卡借錢，卡費我都已經繳
    清了」等語（見本院卷第62頁），就該證人之證詞對照上訴
    人前開所言，系爭ＳＰＡ洗澡機之費用係乙○○代墊，再由
    上訴人以被上訴人信用卡預借現金所得之款項清償予乙○○
    無訛，是證人乙○○之證詞並不足以證明系爭ＳＰＡ洗澡機
    之費用係上訴人支付。
四、綜上所述，上訴人既已自承應償還被上訴人喜來麗直銷費用
    及ＳＰＡ洗澡機費用，就其所提前開證據並未能證明伊就前
    開費用業已清償，從而，原審判命上訴人應償還被上訴人喜
    來麗直銷費用55,800元及ＳＰＡ洗澡機53,100元並無違誤，
    上訴人之上訴意旨指摘原判決不當，求予廢棄改判，為無理
    由，應予駁回。
五、本件事證已臻明確，兩造間其餘攻擊防禦方法及舉證，經本
    院審酌後，或與本件之爭執無涉，或對本件判決結果不生影
    響，爰不一一論述，併此敘明。
六、據上論結，本件上訴為無理由，依民事訴訟法第436 條之1
    第3項 、第449 條第1 項、第78條，判決如主文。
中    華    民    國    98    年    10     月    6    日
            民事第二庭  審判長  法  官  劉克聖
                                法  官  楊晴翔
                                法  官  卓立婷
上列正本證明與原本無異。
本判決不得上訴。
中    華    民    國    98    年    10     月    7    日
                                書記官  黃進傑


司法院資訊處製作；財團法人民間司法改革基金會備份。
